臺灣臺中地方法院交通事件裁定　　　 100年度交聲字第3324號
原處分機關　交通部公路總局臺中區監理所豐原監理站
異　議　人
即受處分人　陳芬蘭
上列受處分人因違反道路交通管理處罰條例事件，對於交通部公
路總局臺中區監理所豐原監理站於民國100年12月1日所為之裁決
（豐監稽違字第裁63-GH0000000號）聲明異議，本院裁定如下：
    主    文
原處分撤銷。
陳芬蘭汽車駕駛人，駕駛汽車經測試檢定酒精濃度超過規定標準
，處罰鍰新臺幣壹萬伍仟元，壹年內不得考領普通重型機車駕駛
執照，並應接受道路交通安全講習。
    理    由
一、原處分意旨略以：異議人即受處分人陳芬蘭（下稱受處分人
    ）於民國100年11月15日凌晨5時48分許，騎乘車牌號碼JWT
    －855號重機車（下稱上開重機車），行經臺中市○里區○
    ○路63號前，因「1.酒後駕車經酒測值為0.28mg/L。2.無照
    駕駛」之違規行為，經臺中市政府警察局大甲分局以中市警
    交字第GH0000000號舉發違反道路交通管理事件通知單當場
    舉發。受處分人於前揭時間、地點被舉發違規事實，係違反
    道路交通管理處罰條例第35條第1項第1款及第21條第1項第1
    款規定，本站遂於100年12月1日以豐監稽違字第裁63－GH00
    00000號裁決書，裁處受處分人罰鍰新臺幣（下同）21,000
    元（酒後駕車罰15,000元、無照駕駛罰6,000元），並禁考
    駕照1年等語。
二、聲明異議意旨略以：因丈夫在朋友家聊天未返回家中，而其
    次日須工作，基於好意催促他返家，竟未知員警在成功路段
    早已等候多時，於受處分人騎機車不到20公尺，便將伊攔下
    ，當時前去呼喚丈夫返家並無惡意。受處分人並無喝酒習慣
    ，竟因喝半杯維士比飲料7-8次，使酒精濃度0.28毫克，並
    將機車扣留，致受處分人至今無機車代步工作。受處分人認
    情有情法，不致過份，也未有酒駕之紀錄前科，為此聲明異
    議等語。
三、按汽車駕駛人，未領有駕駛執照駕駛小型車或機器腳踏車，
    處6,000元以上12,000元以下罰鍰，並當場禁止其駕駛；汽
    車駕駛人，駕駛汽車經測試檢定，酒精濃度超過規定標準者
    ，處15,000元以上60,000元以下罰鍰，並當場移置保管其車
    輛及吊扣其駕駛執照1年；因而肇事致人受傷者，並吊扣其
    駕駛執照2年；致人重傷或死亡者，吊銷其駕駛執照；汽車
    駕駛人，有道路交通管理處罰條例第35條第1項規定之情形
    者，應接受道路交通安全講習；汽車駕駛人違反本條例規定
    ，應受吊扣駕駛執照處分，於汽車駕駛人係無駕駛執照駕車
    者，在所規定最長吊扣期間內，不得考領駕駛執照，道路交
    通管理處罰條例第21條第1項第1款、第35條第1項第1款、第
    24條第1項第2款、第67條第6項分別定有明文。上開規定所
    稱之汽車，依同條例第3條第8款規定，均包括機器腳踏車在
    內，且所謂之「酒精濃度超過規定標準」，參酌道路交通安
    全規則第114條第2款規定，應係指「汽車駕駛人飲用酒類或
    其他類似物後其吐氣所含酒精濃度超過每公升0.25毫克或血
    液中酒精濃度超過百分0.05以上者」而言。
四、經查：
（一）受處分人未考領有機車駕駛執照，酒後騎乘上開重機車，
      於100年11月15日凌晨5時48分許，行經臺中市○里區○○
      路63號前，經警攔檢測得其呼氣酒精濃度達每公升0.28毫
      克，而予以舉發，嗣經原處分機關於100年12月1日以受處
      分人違反道路交通管理處罰條例第21條第1項第1款、第35
      條第1項第1款之規定為由，裁處罰鍰共21,000元，1年內
      禁考等情，為受處分人所不爭執，並有臺中市政府警察局
      中市警交字第GH0000000號違反道路交通管理事件通知單
      、原處分機關裁決書及機車駕照基本資料各1紙在卷可稽
      ，是受處分人於上開時、地有汽車（包括機器腳踏車）駕
      駛人，駕駛汽車（包括機器腳踏車）經測試檢定酒精濃度
      超過規定標準之違規及有未領有駕駛執照駕駛機器腳踏車
      之違規事實，均堪認定。
（二）又依首揭交通法規，汽車駕駛人駕駛車輛，經酒精濃度測
      試檢定，而其酒精呼氣濃度超過每公升0‧25毫克以上者
      ，即須裁處15,000元以上60,000元以下罰鍰，並當場移置
      保管其車輛及吊扣其駕駛執照1年，故駕駛人僅須為「經
      測試檢定有酒精濃度超過規定標準而仍駕駛汽車者」即屬
      應予處罰之行為，法文中除「吸食毒品、迷幻藥、麻醉藥
      品及其相類似之管制藥品」（應適用同條第1項第2款處罰
      ）有加重處罰之規定外，並無限定駕駛人係因何種原因致
      使其「酒精濃度超過規定標準」（含飲酒或「其他類似物
      」）方可處罰，其立法之本旨係以駕駛人若「酒精濃度超
      過規定標準」駕車於公路上行駛，不但危及駕駛人自身之
      安全，亦嚴重危害路上行人及車輛之安全，故為維公共交
      通之安全，對駕駛人「酒精濃度超過規定標準」仍然駕車
      之行為嚴予禁止，受處分人是否確實飲酒則非所問。從而
      ，本件受處分人以其僅食用提神飲料並未飲酒為由抗辯，
      仍不足以解免於其已違反前開規定之客觀責任，是受處分
      人所辯尚難採取。
（三）惟按一行為違反數個行政法上義務規定而應處罰鍰者，依
      法定罰鍰額最高之規定裁處，但裁處之額度，不得低於各
      該規定之罰鍰最低額；前項違反行政法上義務行為，除應
      處罰鍰外，另有沒入或其他種類行政罰之處罰者，得依該
      規定併為裁處，但其處罰種類相同，如從一重處罰已足以
      達成行政目的者，不得重複裁處，行政罰法第24條第1項
      、第2項分別定有明文。是本件受處分人未考領有駕駛執
      照，於上揭時、地，酒後駕車之違規行為，分別違反道路
      交通管理處罰條例第21條第1項第1款及35條第1項第1款之
      規定，揆諸上開規定及說明，自應從較重之道路交通管理
      處罰條例第35條第1項第1款規定處罰即可，則原處分機關
      再行就受處分人違反第21條第1項第1款之行為裁處罰鍰6,
      000元，於法即難認為允當；又受處分人既有前揭駕駛汽
      車經測試檢定酒精濃度超過規定標準之違規，依法尚應接
      受道路交通安全講習，原處分機關就此部分疏未裁處，亦
      有未洽，是受處分人之異議雖無理由，然原處分既存有上
      開瑕疵，自屬無可維持，應由本院予以撤銷，另為裁罰如
      主文第2項所示，以資適法。末按違反道路交通管理事件
      受處罰人有下列情形之一，無法一次完納罰鍰，得敘明理
      由向處罰機關申請分期繳納：一、義務人依其經濟狀況，
      無法一次完納本條例罰鍰。二、因天災、事變或其他不可
      抗力，致遭受重大財產損失。違反道路交通管理事件統一
      裁罰基準及處理細則第60條定有明文。受處分人若有合乎
      前揭所示規定之要件，自得依上開規定向原處分機關申請
      分期繳納罰鍰並待其審核，併予敘明。
據上論斷，應依道路交通管理處罰條例第87條第2項，道路交通
事件處理辦法第19條前段規定，裁定如主文。
中    華    民    國   100    年    12    月    22    日
                      交通法庭  法  官  劉國賓
以上正本證明與原本無異。
如不服本裁定，應於收受送達後5日內向本院提出抗告狀。（應
附繕本）
                                書記官  張隆成
中    華    民    國   100    年    12    月    22    日